【裁判字號】    95,上訴,113
【裁判日期】    950227
【裁判案由】    違反毒品危害防制條例
【裁判全文】
臺灣高等法院高雄分院刑事判決         95年度上訴字第113號
    上  訴  人
    即  被  告  甲○○
上列上訴人因違反毒品危害防制條例案件，不服臺灣高雄地方法
院94年度訴字第3740號中華民國94年11月25日第一審判決（起訴
案號：臺灣高雄地方法院檢察署94年度毒偵字第6588號，及移送
併辦：臺灣屏東地方法院檢察署94年毒偵字第2386號、94年毒偵
字第2622號），提起上訴，本院判決如下：
    主  文
上訴駁回。
    事  實
一、甲○○前於民國89年間因施用毒品案件，經臺灣屏東地方法
    院以89年度毒聲字第2265號裁定送觀察、勒戒，認有繼續施
    用毒品之傾向，再以89年度毒聲字第2447號裁定令強制戒治
    ，嗣以91年度毒聲字第6146號裁定停止戒治交付保護管束，
    於90年10月26日管束期滿，經臺灣屏東地方法院檢察署檢察
    官於90年10月29日，以90年度戒毒偵字第360 號不起訴處分
    確定。其又於91年間，因施用毒品案件，經法院裁定令強制
    戒治，並於93年1 月2 日強制戒治期滿執行完畢出監，亦經
    本院91年度訴字第3370號判處有期徒刑1 年2 月確定，於93
    年4 月28日入監，於94年3 月31日縮刑假釋出監，於94年6
    月3 日縮刑期滿未經撤銷假釋，其未執行之刑，以已執行完
    畢論。
二、詎甲○○仍不知戒絕毒癮，明知海洛因業經公告列為毒品危
    害防制條例第2 條第2 項第1 款之第一級毒品，不得非法持
    有、施用，仍未戒除施用毒品之習性，於前開強制戒治執行
    完畢後5 年內，復基於施用第一級毒品海洛因之概括犯意，
    連續於如下時、地、方式，施用第一級毒品海洛因多次：
  (一)自94年4 月15日早上8 時許起至同年7 月22日上午11時許止
    ，在屏東縣九如鄉○○村○○路28巷5 之3 號住居等處，將
    第一級毒品海洛因摻入香菸內，以火點燃而吸煙或將第一級
    毒品海洛因置於注射針筒內，以水稀釋後，注射於手臂之方
    式，施用海洛因多次；嗣於94年7 月22日11時10 分 許，在
    屏東縣屏東市○○路上，因與友人騎乘機車形跡可疑，為警
    攔檢盤查，依毒品列管人口甲○○同意而採其尿液送驗結果
    ，其尿液中均呈現毒品嗎啡之陽性反應，始悉上情。
  (二)於94年7 月14日上午11時許，在屏東縣九如鄉○○村○○路
    28巷5 之3 號住居處，將第一級毒品海洛因置於注射針筒內
    ，以水稀釋後，注射於手臂之方式，施用第一級毒品海洛因
    1 次；嗣於94年7 月14日11時20分許，在高雄縣美濃鎮○○
    街○○道路，為警臨檢當場查獲，並扣得第一級毒品海洛因
    1 小包（含包裝袋，驗後淨重0.01公克、空包裝重0.19公克
    ），並依毒品列管人口甲○○同意而採其尿液送驗結果，其
    尿液中均呈現毒品嗎啡之陽性反應，始悉上情。
  (三)於94年6 月15日上午11時許起至同年10月17日下午3 時55分
    許止，在屏東縣萬丹鄉○○○路萬泰加油站廁所內、屏東縣
    九如鄉○○村○○路28巷5 之3 號住居處，將海洛因摻水置
    入針筒注射內，並注射於手掌背血管之方式，施用第一級毒
    品海洛因多次；嗣於94年10月17日下午4 時許，在屏東縣萬
    丹鄉○○○路萬泰加油站處，為警臨檢當場查獲，並扣得其
    所有之供注射上開毒品使用之針筒1 支，依毒品列管人口甲
    ○○同意而採其尿液送驗結果，其尿液中均呈現毒品嗎啡之
    陽性反應，始悉上情。
三、案經高雄縣政府警察局旗山分局、屏東縣警察局屏東分局、
    里港分局分別報請臺灣高雄地方法院檢察署檢察官偵查起訴
    暨移請併案審理。
    理  由
一、按除被告所犯為死刑、無期徒刑、最輕本刑為3 年以上有期
    徒刑之罪或高等法院管轄第一審案件者外，於前條第1 項程
    序進行中，被告先就被訴事實為有罪之陳述時，審判長得告
    知被告簡式審判程序之旨，並聽取當事人、代理人、辯護人
    及輔佐人之意見後，裁定進行簡式審判程序，刑事訴訟法第
    273 條之1 第1 項定有明文。本件經被告甲○○同意，適用
    簡式審判程序，因此依同法第273 條之2 之規定，不受第15
    9 條第1 項、第161 條之2 、第161 條之3 、第163 條之1
    及第164 條至第170 條規定之限制，核此敘明。
二、上揭犯罪事實，業據上訴人即被告甲○○於原審及本院審理
    時均供承不諱，且被告為警查獲時所採取之尿液，經送台灣
    檢驗科技股份有限公司檢出嗎啡陽性反應，此有該公司94年
    8 月3 日、同年8 月8 日、同年11月3 日濫用藥物尿液檢驗
    報告共3 紙（同上署94年毒偵字第6588號卷第29頁、併案同
    上署94年毒偵字第2386號卷附警卷第7 頁、併案同上署94年
    毒偵字第2622號卷之94年11月9 日屏檢瑞洪94毒偵2622字第
    23219 號函檢附台灣檢驗科技股份有限公司94年11月3 日尿
    液檢驗報告）、上開94年毒偵字第6588號卷附之扣押物品清
    單、台灣檢驗科技股份有限公司之被告濫用藥物尿液檢驗報
    告，及其警卷內之扣押筆錄、扣押物品目錄表、扣押物品收
    據證明書、真實姓名對照表、扣案海洛因照片2 張；上開併
    案94年毒偵字第2386號偵卷內之0000000000號警卷附之尿液
    採證編號姓名對照表、台灣檢驗科技股份有限公司之被告濫
    用藥物尿液檢驗報告、被告甲○○所排放之尿液經檢測劑測
    後呈現海洛因毒品反應之照片1 張；上開併案94年毒偵字第
    2622號偵卷附之扣押物品清單、扣案針筒照片1 張，及其00
    00000000號警卷內之偵查報告、扣押筆錄、扣押物品目錄表
    、毒品初步檢驗報告表、尿液採證編號姓名對照表、檢體監
    管紀錄表、現場及扣案針筒照片6 張，亦有被告尿液、注射
    針筒1 支扣案在卷可佐。另扣案上開第一級毒品海洛因1 小
    包經送驗後，確含有海洛因成分，亦有法務部調查局94 年9
    月30日調科壹字第220021081 號鑑定通知書1 紙（詳見同上
    署94年度毒偵字第6588號卷第31頁）在卷可徵。是被告上開
    自白與事實相符，其確有連續施用第一級毒品海洛因之犯行
    無疑。又查被告前於89年間，因施用毒品案件，經臺灣屏東
    地方法院以89年度毒聲字第2265號裁定送觀察、勒戒，認有
    繼續施用毒品之傾向，再以89年度毒聲字第2447號裁定令強
    制戒治，嗣以91年度毒聲字第6146號裁定停止戒治交付保護
    管束，於90年10月26日管束期滿，經臺灣屏東地方法院檢察
    署檢察官於90年10月29日，以90年度戒毒偵字第360 號不起
    訴處分確定。其又於91年間，因施用毒品案件，經法院裁定
    令強制戒治，並於93年1 月2 日強制戒治期滿執行完畢出監
    ，有臺灣高等法院被告前案紀錄表與臺灣高雄地方法院檢察
    署刑案資料查註紀錄表各1 份在卷可稽，足徵被告確於前開
    強制戒治期滿執行完畢釋放後，5 年內再犯上揭毒品危害防
    制條例之罪而事證明確，其有施用第一級毒品海洛因犯行，
    洵堪認定。
三、查海洛因係毒品危害防制條例第2 條第2 項第1 款所明定之
    第一級毒品，不得持有、施用。核被告甲○○所為，係犯毒
    品危害防制條例第10條第1 項之施用第一級毒品罪。被告施
    用第一級毒品前持有第一級毒品之低度行為，為施用第一級
    毒品之高度行為所吸收，不另論罪。再被告上開先後連續多
    次施用第一級毒品之犯行，因時間緊接，所犯為構成要件相
    同之罪，顯均係基於概括之犯意反覆為之，為連續犯，依刑
    法第56條之規定，以一罪論，並依法加重其刑。按假釋中因
    故意更犯罪，受有期徒刑以上刑之宣告者，撤銷其假釋，刑
    法第78條第1 項定有明文。惟同第2 項規定：「前項犯罪，
    其起訴及判決確定均在假釋期滿，前者於假釋期滿6 月以內
    ，仍撤銷其假釋；其判決確定在假釋期滿後者，於確定後6
    月內，撤銷之。」故撤銷假釋，必須再犯之罪，其犯罪、起
    訴均在假釋中始可。如犯罪在假釋中，而起訴及判決確定已
    在假釋期滿後者，即不得撤銷假釋，此有最高法院86年度台
    非字第42號判決意旨可佐，是本件被告甲○○連續施用第一
    級毒品罪，雖在假釋中犯之，然該罪起訴時間，係在假釋期
    滿後之94年9 月27日，並有上開起訴書、臺灣高等法院被告
    前案紀錄表各1 份在卷可按，職是，依上揭規定及說明，自
    不得據以撤銷假釋，而被告甲○○前案假釋，既無撤銷之原
    因，依刑法第79條第1 項之規定，其未執行之刑，於假釋期
    滿時，以已執行論。因此，本件被告甲○○於假釋期滿後，
    復犯連續施用第一級毒品罪，乃受有期徒刑執行完畢後，5
    年以內再犯有期徒刑以上之罪，自屬累犯，應依刑法第47條
    規定加重其刑，並依刑法第70條規定遞加重之。至於公訴人
    聲請併案審理部分【上開自94年4 月15日早上8 時許起至同
    年7 月22日上午11時許止之併案同上署94年毒偵2386號部分
    ；上揭自94年6 月15日上午11時許起至同年10月17日下午3
    時55分許止之併案同上署94年毒偵2622號部分】與本件起訴
    部分【起訴案號：同上署94年毒偵字第6588號】間，二者具
    有連續犯之裁判上一罪之關係，已如前述，依審判不可分原
    則，本院自屬有權一併審理，併此敘明。
四、原判決以被告甲○○罪證明確，因予適用毒品危害防制條例
    第10條第1 項、第18條第1 項前段，刑法第11條、第56條、
    第47條之規定，並審酌被告於上開強制戒治期滿執行完畢釋
    放後，仍未能徹底戒絕毒品，5 年內再犯本件上開連續施用
    第一級毒品罪，顯見其自制力不足，無法擺脫毒品，未能徹
    底戒絕毒品，顯見其戒毒之意志不堅，未能體悟施用毒品對
    自己、家人造成之傷害及社會之負擔，是檢察官具體求刑有
    期徒刑2 年雖屬適當，惟念及其施用毒品乃戕害自己之身心
    健康，犯後已全部坦承犯行，且有悔改之心及參酌其施用毒
    品之動機、時間及次數等一切情狀，量處有期徒刑1 年8 月
    ；並敘明扣案第一級毒品海洛因1 小包（含包裝袋，因海洛
    因毒品附著於包裝上剝離不易，應將包裝之整體視為海洛因
    毒品，驗後淨重0.01公克、空包裝重0.19 公 克），應依毒
    品危害防制條例第18條第1 項前段規定，不問屬於犯人與否
    ，均沒收銷燬之。至於鑑驗耗用之海洛因既已滅失，自無庸
    宣告沒收銷燬，併此敘明。另扣案之注射針筒1 支，係被告
    甲○○所有而供已施用上開毒品犯罪之物，業經被告供明在
    卷，爰依刑法第38條第1 項第2 款規定宣告沒收。其認事用
    法核無違誤，所處之刑亦屬適當。被告上訴意旨，則以原審
    判決後之94年12月間及95年1 月間再度連續施用第一級毒品
    為警查獲，與本案有連續犯關係，請求併辦，指摘原判決不
    當云云。然查：據被告所述，其於94年12月間及95年1 月間
    再度施用第一級毒品之案件，至目前為止並未移送檢察官偵
    辦，因此卷內並無該些資料，本院自無從一併審判，是被告
    上訴，為無理由，應予駁回。
據上論斷，應依刑事訴訟法第368條，判決如主文。
本案經檢察官張其主到庭執行職務。
中    華    民    國    95    年    2     月    27    日
                  刑事第二庭    審判長法  官  林正雄
                                      法  官  陳啟造
                                      法  官  黃壽燕
以上正本證明與原本無異。
如不服本判決應於收受本判決後10日內向本院提出上訴書狀，其
未敘述上訴理由者，並得於提起上訴後10日內向本院補提理由書
狀（均須按他造當事人之人數附繕本）「切勿逕送上級法院」。
中    華    民    國    95    年    2     月    27    日
                                      書記官  王婉蓉
附錄本判決論罪科刑法條：
毒品危害防制條例第10條第1項
  施用第一級毒品者，處6 月以上5 年以下有期徒刑。


司法院資訊處製作；財團法人民間司法改革基金會備份。
